【裁判字號】    92,交上易,158
【裁判日期】    920725
【裁判案由】    過失傷害
【裁判全文】
臺灣高等法院刑事判決                          九十二年度交上易字第一五八號
    上  訴  人  臺灣臺北地方法院檢察署檢察官
    上  訴  人
    即  被  告  丙○○
右上訴人因過失傷害案件，不服臺灣臺北地方法院九十一年度交易字第一七三號，中
華民國九十二年三月二十一日第一審判決（聲請簡易判決處刑案號：臺灣臺北地方法
院檢察署九十一年度調偵字第四三一號），提起上訴，本院判決如左：
    主  文
上訴駁回。
    事  實
一、丙○○於民國九十年七月七日下午四時五十分許（起訴書誤載為三十分許），駕
    駛車牌號碼ＤＴ─七六八○號自用小客車，沿臺北市○○路由南向北方向行駛，
    行經該路段與農安街交岔路口，擬左轉西向進入農安街之際，應注意汽車行駛至
    交岔路口，左轉彎時，應距交岔路口三十公尺前顯示方向燈或手勢，行至交岔路
    口中心處左轉，並不得占用來車道搶先左轉，且轉彎車應讓直行車先行，而當時
    天氣陰、日間自然光線、視距良好、市區○○道路乾燥、無缺陷及障礙、行車管
    制號誌運作正常，依其智識、能力又無不能注意之情事，詎丙○○竟疏未注意讓
    由北向南方向直行通過路口之車輛先行，貿然左轉，適有乙○○騎乘車牌號碼Ａ
    ＶＪ─三六三號（檢察官誤載為ＡＹＪ─三六三號）重型機車後載徐哲偉，沿臺
    北市○○路由北向南方向行駛，行經該路段與農安街交岔路口，擬由北向南方向
    直行通過該交岔路口，見狀閃煞不及，乙○○所乘機車車頭遂擦撞丙○○所駕車
    輛左前保險桿，乙○○、徐哲偉因而失去平衡、人車倒地，乙○○受有左側撓骨
    骨折之傷勢，徐哲偉則受有左右手擦傷、右腳扭傷之傷勢（徐哲偉未據提出告訴
    ）。丙○○於肇事後，於警員前往現場調查、處理時，不逃避接受裁判而當場向
    警員自首、承認為肇事人而願接受裁判。
二、案經被害人乙○○訴由臺北市政府警察局中山分局移送臺灣臺北地方法院檢察署
    檢察官聲請簡易判決處刑，經臺灣臺北地方法院臺北簡易庭認不宜以簡易判決處
    刑，改依通常程序審理。
    理  由
一、訊據被告丙○○雖對於右揭時間駕駛車牌號碼ＤＴ─七六八○號自用小客車，沿
    臺北市○○路由南向北方向行駛，行經該路段與農安街交岔路口，擬左轉西向進
    入農安街之際，與告訴人乙○○所騎乘、沿臺北市○○路由北向南方向行駛、擬
    由北向南方向直行通過該交岔路口之車牌號碼ＡＶＪ─三六三號重型機車發生擦
    撞，乙○○、徐哲偉因而失去平衡、人車倒地，告訴人乙○○受有左側撓骨骨折
    之傷勢等情供承不諱，惟矢口否認有何過失傷害犯行，辯稱：當日其擬左轉之際
    ，曾暫停讓北往南方向直行車輛先行，嗣北往南方向車輛暫停讓其先通過，其乃
    開始左轉，本件事故發生係因告訴人無照騎乘機車且超速行駛後滑倒，再撞擊其
    所駕車輛左前保險桿，其已盡注意義務，並無過失云云。
二、惟查：
（一）被告於九十年七月七日下午四時五十分許，駕駛車牌號碼ＤＴ─七六八○號自
      用小客車，沿臺北市○○路由南向北方向行駛，行經該路段與農安街交岔路口
      ，擬左轉西向進入農安街之際，疏未注意讓由北向南方向直行通過路口之車輛
      先行，貿然左轉，適有告訴人乙○○騎乘車牌號碼ＡＶＪ─三六三號重型機車
      後載徐哲偉，沿臺北市○○路由北向南方向行駛，行經該路段與農安街交岔路
      口，擬由北向南方向直行通過該交岔路口，見狀閃煞不及，告訴人所乘機車車
      頭遂擦撞丙○○所駕車輛左前保險桿，告訴人、徐哲偉因而失去平衡、人車倒
      地，告訴人受有左側撓骨骨折傷勢之事實，業據告訴人於警、偵訊中指訴綦明
      ，並有臺北市政府警察局中山分局道路交通事故調查報告表、交通事故談話紀
      錄表、補充資料表（見偵查卷第十至十三頁）、現場照片（見原審卷第二五至
      二六─一頁）、車輛照片（見偵查卷第二六頁）、馬偕紀念醫院出具告訴人受
      有上開傷勢之診斷證明書（見偵查卷第二頁）在卷可稽。
（二）被告雖辯稱當日其擬左轉之際，曾暫停讓北往南方向直行車輛先行，嗣北往南
      方向車輛暫停讓其先通過，其乃開始左轉，本件事故發生係因告訴人無照騎乘
      機車且超速行駛後滑倒，再撞擊其所駕車輛左前保險桿，其已盡注意義務，並
      無過失云云，然：
    １當日被告駕駛車輛沿臺北市○○路由南向北方向行駛，因擬在該路段與農安街
      交岔路口左轉西向進入農安街，並見北往南方向車輛暫停讓其先通過，其即開
      始左轉，旋與沿同路段由北向南方向直行、擬由北向南方向直行通過該路口、
      由告訴人所騎乘之機車發生擦撞，經被告於警、偵訊及本院審理中自承無訛，
      與告訴人指述情節一致，是被告並未讓北向南方向直行通過路口之車輛先行，
      反因見有直行車輛暫停讓其先行，遂搶先左轉，已堪認定。
    ２而當日被告與告訴人所駕車輛碰撞地點，依道路交通事故調查報告表及現場照
      片所示，告訴人所乘機車煞車痕終點及二處刮地痕起點判斷，係在臺北市○○
      路與農安街交岔路口內、距路口南側吉林路口約五點四公尺、距路口西側農安
      街口約四點二公尺處，尚未達路口中心處，故被告非唯未到路口中心處即開始
      轉彎，且未讓北往南方向直行之車輛先行，搶先左轉甚明。被告雖自繪現場圖
      ，指其已於路口中心左轉（見本院卷第三七、三八頁），惟此與警方所繪現場
      圖明顯不同，證人甲○○○○證稱：警方之現場圖是經過實地測量（見本院卷
      第二七頁），則被告以其本身觀感所繪現場圖自不足為據。
    ３被告雖指告訴人無照駕駛，然告訴人領有駕駛執照，經告訴人供述在卷（見本
      院卷第六四頁），並有其駕駛執照影本在卷可憑（見本院卷第五五頁）。至告
      訴人雖供承：於本件車禍發生之前，因未帶駕駛執照，被查扣行車執照（見本
      院卷第六四頁），然不過屬一般違規事項，與本件事故之發生之過失認定並無
      關連。又被告雖指稱告訴人自承時速四十五公里，有道路交通事故談話紀錄表
      可佐（見偵查卷第十一頁），有違規超速之情形，惟並不影響被告過失行為之
      成立（原判決雖未認定被害人超速，然亦不影響被告左轉過失之認定）。
（三）按汽車行駛至交岔路口，左轉彎時，應距交岔路口三十公尺前顯示方向燈或手
      勢，行至交岔路口中心處左轉，並不得占用來車道搶先左轉；轉彎車應讓直行
      車先行，但直行車尚未進入交岔路口，而轉彎車已達中心處開始轉彎，直行車
      應讓轉彎車先行，道路交通安全規則第一百零二條第一項第四款、第六款定有
      明文。被告於九十年七月七日下午四時五十分許，駕駛車牌號碼ＤＴ─七六八
      ○號自用小客車，沿臺北市○○路由南向北方向行駛，行經該路段與農安街交
      岔路口，擬左轉西向進入農安街之際，依道路交通事故調查報告表記載，當時
      天氣陰、日間自然光線、視距良好、市區○○道路乾燥、無缺陷及障礙、行車
      管制號誌運作正常，依其智識、能力又無不能注意之情事。被告竟未到路口中
      心處即開始轉彎，且因見有直行車輛暫停讓其先行，遂未讓北向南方向直行通
      過路口之車輛先行，貿然搶先左轉，適告訴人騎乘車牌號碼ＡＶＪ─三六三號
      重型機車後載徐哲偉，沿臺北市○○路由北向南方向行駛，行經該路段與農安
      街交岔路口，擬由北向南方向直行通過該交岔路口，見狀閃煞不及，告訴人所
      乘機車車頭遂擦撞被告所駕車輛左前保險桿，告訴人因而失去平衡、人車倒地
      ，受有左側撓骨骨折之傷勢，被告有疏未遵守交通安全規則、轉彎車未讓直行
      車先行之過失甚明。而本件車禍經臺北市車輛行車事故鑑定委員會鑑定結果亦
      認：被告有左轉疏忽之過失，有該會九十二年六月十日北鑑審字第○九二三○
      一五一四○○號函附鑑定意見書在卷可稽（見本院卷第四五至四九頁）。雖上
      開鑑定結果未述及被告尚未進入交岔路口中心處即搶先左轉之事實，然上開情
      事已明確。又被告之過失行為與告訴人之傷害間，有相當因果關係。事證明確
      ，被告犯行堪以認定。
三、核被告所為，係犯刑法第二百八十四條第一項前段之過失傷害罪。被告於肇事後
    ，於警員前往現場調查、處理時，不逃避接受裁判而當場向警員自首，承認為肇
    事人而願接受裁判，經證人甲○○○○證述明確（見本院卷第二五頁），並有臺
    北市政府警察局交通警察大隊自首調查報告表可參（見原審卷第二四頁）。至被
    告於自首後對其犯罪事實有所主張或辯解，係其辯護權之行使，不能據此一端即
    謂被告無接受裁判之意（最高法院八十四年度台上字第八二九號判決參照），且
    行為是否構成犯罪之要件，應由法院加以認定，非憑行為人主觀認定或承認與否
    而確定。是被告已符合自首要件，應依刑法第六十二條前段之規定減輕其刑。
四、原審認被告所犯罪證明確，適用刑法第二百八十四條第一項前段、第六十二條前
    段、第四十一條第一項、罰金罰鍰提高標準條例第一條前段、第二條之規定，並
    審酌被告並無前科，有本院被告全國前案紀錄表可參，犯後否認過失、自事故發
    生迄今已逾一年半猶未賠償告訴人所受損害，告訴人所受傷害非輕，且請求賠償
    金額新臺幣十三萬餘元尚非過高等一切情狀，量處有期徒刑三月，並諭知易科罰
    金之折算標準。核其認事用法均無不合，量刑亦屬妥適。公訴人提起上訴，認被
    告否認過失犯行，是否符合自首規定尚有未明；被告上訴，否認有過失，均無理
    由，應予駁回。
據上論斷，應依刑事訴訟法第三百六十八條，判決如主文。
本案經檢察官郭弘佑到庭執行職務。
中      華      民      國    九十二    年      七      月    二十五    日
                              臺灣高等法院交通法庭
                                  審判長法  官  楊  照  男
                                        法  官  陳  炳  彰
                                        法  官  王  詠  寰
右正本證明與原本無異。
不得上訴。
                                        書記官  駱  麗  君
中      華      民      國    九十二    年      七      月    二十五    日
附錄本案論罪科刑法條
刑法第二百八十四條
因過失傷害人者，處六月以下有期徒刑、拘役或五百元以下罰金，致重傷者，處一年
以下有期徒刑、拘役或五百元以下罰金。
從事業務之人，因業務上之過失傷害人者，處一年以下有期徒刑、拘役或一千元以下
罰金，致重傷者，處三年以下有期徒刑、拘役或二千元以下罰金。


司法院資訊處製作；財團法人民間司法改革基金會備份。
